臺灣基隆地方法院民事判決　　　　　　　　94年度婚字第23號
原　　　告　甲○○
被　　　告　乙○
上列當事人間撤銷婚姻等事件，本院於94年3 月16日言詞辯論終
結，判決如下：
    主  文
原告與被告間之婚姻應予撤銷。
訴訟費用由被告負擔。
    事實及理由
甲、原告方面：
壹、先位聲明：請求撤銷原告與被告間之婚姻。
    備位聲明：請准原告與被告離婚。訴訟費用由被告負擔。
貳、陳述：
一、原告於民國 (以下同)九 十二年十二間前往大陸旅遊，經友
    人介紹認識大陸地區人民乙○即被告，兩人甚為投緣，旋即
    論及婚嫁，被告家人向原告索取聘金人民幣五萬元及各種金
    飾，原告亦按被告家人之要求給付，兩造遂於九十三年一月
    九日在大陸登記結婚，婚後原告立即返台辦理結婚登記，並
    為被告辦理來台手續，於九十三年六月二日接被告來台定居
    ，詎被告來台僅與原告同居數日，隨即離家，並於同年月十
    一日出境至香港，在香港打工一個多月後才回大陸娘家。九
    十三年七月間，被告與原告聯繫，述說之前伊係因初次來台
    ，生活習慣與大陸不同，住不習慣，急著回家，才不告而別
    ，這一次伊已下定決心與原告共同生活，請原告為其辦理來
    台手續等語，惟被告於九十三年十月一日再次來台，與原告
    同居十數日後，又於同年月十四日離家出走，不知去向，原
    告只好報警協尋。
二、被告離家數日後打電話與原告表示，伊現在台灣朋友家中，
    目前只想工作賺錢，不願受婚姻拘束，請原告不用再尋找等
    語，原告至此方知受騙上當，原來被告與原告結婚係另有目
    的，而不是要與原告共同過夫妻生活。被告即無與原告共同
    營夫妻生活之意思，而係為索取聘金及方便其來台居留之目
    的，其虛偽意思表示，使原告陷於錯誤而為婚姻之決定，被
    告自始即無結婚之真意，為此請求判決如先位聲明。鈞院若
    認為所呈證據不足以作為撤銷婚姻之依據，則原告依民法第
    一千零五十二條第五款之規定，請求以惡意遺棄之理由，判
    決兩造離婚等語。並提出
    不明人口案件登記表影本為證。
參、被告方面：
    被告經合法通知，未於言詞辯論期日到場，亦未提出任何書
    狀，作有利於自己之聲明或陳述。
肆、本院依職權調閱被告之入出境紀錄。
伍、得心證之理由：
一、原告之主張業據其提出
    明人口案件登記表影本為證，並經本院依職權調閱被告之入
    出境紀錄，核其內容與原告之陳述相符，被告經合法通知，
    未到場答辯，亦未提出任何書面陳述或聲明，原告之主張可
    信為真實。
二、按因被詐欺或被脅迫而結婚者，得於發見詐欺或脅迫終止後
    ，六個月內向法院請求撤銷之。民法第九百九十七條定明有
    文。本件兩造結婚後，被告兩次來台，均僅短暫與原告同住
    數日後，即離家出走，外出打工，並進而對原告表示只想打
    工賺錢，不想受婚姻之拘束，核其情形，被告與原告結婚，
    僅係為達其來台工作之目的，並無與原告長期共同生活之意
    思，則其於結婚時，所為之願與原告結為夫妻之意思表示，
    顯係虛偽之意思表示。而結婚係以兩人共同生活，互負同居
    及扶養義務為其目的，被告無與原告結婚之意思，卻以結婚
    之意思表示，使原告陷於錯誤而為與原告結婚之意思決定，
    並進而與被告結婚，故原告係受詐欺而與被告結婚，可以認
    定，原告於被告第二次離家出走之九十三年十月間，發現係
    受被告之詐欺而為結婚，於發現受詐欺後之六個月內 (九十
    四年一月六日)提 起本件訴訟，合於前揭撤銷婚姻之規定，
    其請求為有理由，應予准許。
三、本件原告以撤銷兩造之婚姻為先位聲明，以離婚為備位聲明
    ，為訴之預備合併，於先位請求勝訴時，其備位請求之解除
    條件成就，法院無庸就備位之請求為裁判。本件原告請求撤
    銷兩造婚姻之聲明，為有理由，已如前述，則本院無庸再就
    其備位之請求而為裁判，併此說明。
四、據上論結：原告之訴，為有理由，依民事訴訟法第七十八條
    ，判決如主文。
中　　華　　民　　國　　94　　年　　3 　　月　　30　　日
　　              民事庭法　官　蔡聰明
以上正本係照原本作成。
對於本件判決如有不服，應於收受送達後二十日內向本院提出上
訴書狀，敘述上訴之理由，上訴於臺灣高等法院，並按他造當事
人之人數附具繕本。
中　　華　　民　　國　　94　　年　　3 　　月　　30　　日
                        書記官　王佩珠
